【裁判字號】    95,破,52
【裁判日期】    950714
【裁判案由】    破產宣告
【裁判全文】
臺灣臺北地方法院民事裁定                95年度破字第52號
聲  請  人  甲○○
上列當是人聲請破產宣告事件，本院裁定如下：
    主  文
聲請駁回。
聲請程序費用由聲請人負擔。
    理  由
一、本件聲請意旨略以：聲請人多年前設立頌豐實業有限公司，
    從事進口韓國汽車車燈組業務，惟近年來營運狀況不佳，致
    公司損失慘重，而因銀行人員強力推銷現金卡、信用卡及小
    額信貸、企業貸款等融資管道，聲請人為求公司繼續經營，
    故以個人名義向多家銀行借款，嗣因公司經營漸感困難，聲
    請人又需負擔高額利息，故聲請人先轉向地下錢莊及汽機車
    借款，嗣又向妹妹借款以償還地下錢莊及汽機車借款債務，
    然迄今聲請人已無力銀行欠款，爰聲請准宣告聲請人破產云
    云。
二、按債務人不能清償債務者，依本法所規定和解或破產程序，
    清理其債務；破產，對債務人不能清償債務者宣告之；除另
    有規定外，得因債權人或債務人之聲請宣告之，破產法第1
    條、第57條、第58條第1項定有明文。惟查，破產程序乃為
    債務人在經濟發生困難，而無法以清償能力對全部債權人清
    償時，強制將全部財產依一定程序為變價及公平分配，使全
    部債權人滿足其債權為目的之一般執行程序。法院就破產之
    聲請，應依職權為必要之調查，倘債務人確係毫無財產可構
    成破產財團，或債務人之財產不敷清償破產財團之費用及財
    團之債務，無從依破產程序清理其債務時，得以無宣告破產
    之實益，裁定駁回聲請。
三、經查，本件依聲請人所陳，其除「因陸續收取貨款共有現金
    20萬元，因前次聲請公司破產，而由法院暫管」以及「尚有
    一部1993年9月至今已有13年老舊的125cc機車一部」等財產
    外，別無其他財產（參聲請人95年5月12日書狀）。然查，
    聲請人自取得前揭機車迄今（即95年4月6日向本院提出本件
    破產宣告聲請事件）已逾10年之久，依定率法每年扣除20％
    之折舊，前揭機車顯已缺乏經濟上之價值；又聲請人所述其
    餘前揭新臺幣20萬元之性質，聲請人既自承乃其「收取的貨
    款」，復依聲請人於本院95年度破字第2號「頌豐實業有限
    公司」破產強制執行事件95年2月10日調查時亦陳稱「我因
    生意失敗，沒有能力再繼續經營公司，我現在跟客戶陸續收
    取20萬元，充當破產財團費用‧‧‧」等語，此併經本院調
    閱前揭破產事件卷宗查證無訛，足見前揭20萬元實乃「頌豐
    實業有限公司」之資產，並非聲請人個人所有無疑，乃依卷
    附頌豐實業有限公司因向合作金庫商業銀行借款所簽立之借
    據及該銀行所陳報之債權申報表所載，頌豐實業有限公司仍
    積欠合作金庫商業銀行達790,576元之數（按聲請人於聲請
    狀內亦坦承合作金庫商業銀行確為頌豐實業有限公司之債權
    人），既超逾上開20萬元之數額，可見上開金錢已不足清償
    頌豐實業有限公司對外負債，即非聲請人所能支配無疑，是
    聲請人主張前揭20萬元之數可資為本件破產財團財產云云，
    即屬無據。再依本院依職權調查結果，聲請人原雖另於東進
    貿易有限公司有100萬元之出資，然其業於95年2月13日即已
    全數轉讓予該公司另一名股東許精芳，並已向主管機關陳報
    且辦妥變更章程等登記，此有上開公司登記卷宗附卷可參，
    以其轉讓時間既在提出本件聲請日期之前，且於聲請狀中復
    未言及前揭轉讓所得，堪信前揭轉讓行為縱令原或有所得，
    然迨至現今已無分文甚明。換言之，聲請人顯無財產可供組
    成破產財團，以供清償其債務，更遑論宣告破產後，依同法
    第97條規定，所須優先支付破產財團之管理、變價及分配所
    生之費用、因破產債權人共同利益所需審判上之費用、破產
    管理人之報酬等「財團費用」，及破產管理人關於破產財團
    所為行為而生之債務、破產管理人為破產財團請求履行雙務
    契約所生之債務，或因破產宣告後應履行雙務契約而生之債
    務、為破產財團無因管理所生之債務、因破產財團不當得利
    所生之債務等「財團債務」（破產法第95條、96條規定參照
    ），是本件聲請人實無宣告破產之實益，聲請人之聲請應予
    駁回。
四、依破產法第5條、民事訴訟法第95條、第78條，裁定如主文
    。
中    華    民    國    95    年    7    月    14    日
                       民事第二庭    法  官  蕭胤瑮
以上正本係照原本作成
如對本裁定抗告須於裁定送達後10日內向本院提出抗告狀，並繳
納抗告費新臺幣1,000元
中    華    民    國    95    年    7    月    14    日
                                     書記官  黃慧怡


司法院資訊處製作；財團法人民間司法改革基金會備份。
